臺灣桃園地方法院民事判決
110年度訴字第2293號
原      告  黃惠理  
被      告  楊文德  

訴訟代理人  江曉俊律師
上列當事人間請求返還不當得利事件，於民國111年3月29日辯論
終結，本院判決如下：
    主  文
原告之訴駁回。
訴訟費用由原告負擔。
    事  實
一、原告主張
  ㈠兩造於民國108年11月1日登記結婚，而為夫妻關係，惟於109
    年1月28日兩造經過激烈爭吵，被告並向原告提及希望離婚
    ，後被告即於當日中午時，在未經原告同意且於原告不知情
    之情形下，自行操作原告手機，利用網路轉帳之方式，將原
    告所申設之台新商業銀行股份有限公司(下稱台新銀行)銀行
    帳戶內(帳號為：00000000000**2號，下稱原告帳戶）新臺
    幣（下同）200萬元存款，轉至被告向台新銀行申設銀行帳
    戶內(帳號為：00000000000**9號，下稱被告帳戶）。事後
    經原告查看手機才驚覺不對勁，當下即立即撥打電話給台新
    銀行客服人員並報警。再上開轉帳紀錄竟於備註部分經記載
    「還錢尚欠200萬元」等字樣，然原告從未有備註習慣，由
    此即可證該筆轉帳交易確係遭他人所盜轉。再因原告前於10
    9年1月8日確有向被告借款100萬元，故原告同意系爭轉帳20
    0萬元中之100萬元，可用以清償原告於109年1月8日向被告
    所借之100萬元；至另剩餘100萬元，因被告並無受領之權利
    ，而屬無法律上原因而受有利益，原告自得依民法第179條
    之規定，請求被告給付。
  ㈡並聲明：被告應給付原告100萬元。訴訟費用由被告負擔。
二、被告答辯：
  ㈠經查，兩造確於108年11月1日結婚，而原告於婚前無正常工
    作且積欠銀行相當之債候務，原告並於107年4月30日承諾日
    後分手會還款之前提下，由被告為原告償還15萬360元之保
    單貸款。另原告在婚後即未經被告之同意，擅自操作被告之
    手機轉帳至原告帳戶內，包括於108年1月22日轉帳30萬元、
    108年24日轉帳70萬元；被告復於108年11月4日借款200萬、
    109年1月8日借款100萬元予原告。被告又於109年12月24日
    再借款11萬元予原告(該部分已經原告於110年1月6日償還）
    。故原告於婚後確實尚積欠被告400萬元未予清償，原告始
    於109年1月28日以網路轉帳之方式，自原告帳戶轉帳200萬
    元至被告帳戶內，且自行備註「還錢尚欠200萬元」等字樣
    ，藉以清償債務。又被告並無如原告所述自行拿取原告手機
    移轉200萬元款項，且被告並不知悉原告帳戶之密碼，而原
    告迄今並未舉證系爭款項係由被告拿取他的手機所為，亦未
    說明其為何給付該等款項，是認原告主張應屬無理由。
　㈡並聲明：原告之訴駁回。訴訟費用由原告負擔。如受不利之
    判決，願供擔保，請准宣告免為假執行。
三、經查，兩造確於108年11月1日登記結婚，原告曾於109年1月
    8日曾向被告借款100萬元。另於109年1月28日12時21分，原
    告帳戶有轉出200萬元至被告帳戶內，且於轉帳說明備註「
    還錢尚欠二百萬元」等情，有原告所提出手機匯款截圖在卷
    可稽(參本院卷第53頁)，且為兩造所不爭執，應屬真實。又
    原告另於109年1月28日曾撥打2通電話至台新銀行客服單位
    ，向客服單位表示被告使用其網路銀行轉帳200萬元，並詢
    問如何處理，經台新銀行客服人員告知，該筆款項已轉入對
    方帳戶內，須請被告再轉帳回來，如果有法律糾紛，需要視
    警察如何處理等語。原告另於同日偕同被告一同前往桃園市
    政府警察局大園分局，諮詢離婚及金錢糾紛，因渠等為夫妻
    關係，故於警方告知其等得行使之告訴權利及追溯期後，原
    告表示了解即離去等情，亦有台新銀行函覆本院之客服錄音
    檔及桃園市政府警察局大園分局職務報告在卷，該錄音檔並
    經本院製有勘驗筆錄在案（見本院卷第161頁、第169至173
    頁、第181），且為兩造所不爭執，堪信為真實。
四、原告主張被告於109年1月28日經兩造激烈爭吵後，於未經原
    告同意且不知情之情形下，自行操作原告手機，並於原告之
    台新銀行帳戶內，利用網路轉帳，轉至被告帳戶200萬元等
    情，惟為被告所否認，並以前揭情詞置辯。經查：
　㈠按當事人主張有利於己之事實者，就其事實有舉證之責任，
    民事訴訟法第277條前段定有明文。而民事訴訟如係由原告
    主張權利者，應先由原告負舉證之責，若原告先不能舉證，
    以證實自己主張之事實為真實，則被告就其抗辯事實即令不
    能舉證，或其所舉證據尚有疵累，亦應駁回原告之請求（最
    高法院17年上字第917號判例意旨參照）。是以，原告既主
    張遭被告自行使用原告手機，由原告帳戶內盜轉200萬元至
    被告帳戶，原告自應就此事實負舉證責任。又按不當得利之
    成立要件，必須無法律上之原因受有利益，致他人受損害，
    且該受利益受損害之間有因果關係存在（最高法院95年度台
    上字第1700號判決意旨參照），故不當得利須以一方受有利
    益，他方受有損害，且受利益與受損害之間須具因果關係，
    始足當之。
　㈡經查，據原告所提出兩造間LINE對話紀錄所示，雖原告於109
    年1月30日曾傳訊：「…竟然為了要和我離婚趁大家在安慰我
    去樓下吃飯…在你房間偷偷拿我手機將200萬轉走到自己帳戶
    …只留零頭給我…」等訊息與被告，然被告僅回覆：「原本也
    以為初四只是普通吵架，但這一切在你走進警局告我時，我
    心裡就清楚你愛的終究只是我的錢，是你不仁在先，別怪我
    循法律途徑拿回原本就屬於我的錢…」，並未就原告之指控
    有所承認。且被告所稱「拿回原本就屬於我的錢」是建立在
    「循法律途徑」之前提下，而擅自將原告帳戶的錢轉至被告
    帳戶一事，顯非一般人所認「循法律途徑」之方式。又再經
    原告於同日再傳訊：「…你為了錢要和我離婚…要我去墮胎連
    小孩都不要了…還在我不知情下用我手機操作轉出到你台新2
    00萬…」等語，被告亦僅回覆：「你還是在自言自語沒打算
    挽回就算了，多說無益…」、「我不是為了錢跟你離婚，是
    你堅決進警察局讓我認清你愛的只是我的錢」等語，均無法
    確認被告有承認原告上開指控之情，且被告更就原告所傳訊
    之內容評價為原告「自言自語」，更顯被告否認原告之指控
    。嗣雖原告再多次傳訊：「我進警局是因為台新的行員警局
    備案才有機會拿得回來」、「我的錢都被你轉走了你只在乎
    你媽的面子」等語，而經被告傳訊：「你的錢？」、「別忘
    了我還會要回屬於我的200萬元」、「要我收拾殘局就是徹
    底離開你，還有依法拿回屬於我的錢」、「是你一直要離婚
    拿掉小孩，我才會拿回我的錢」、「…如果你初四進警局前
    講這話，我還會反省，現在…沒感覺了」等答覆，然無法知
    悉被告此等話語，是否係針對原告所稱之200萬元轉帳為討
    論，僅能確認兩造間仍有金錢糾紛，被告仍想向原告請求20
    0萬元。故就上開對話內容，並無法認定被告承認原告對其
    之指控。雖原告陳稱被告曾傳訊「反省」、「我才會拿回我
    的錢」等字句，係被告承認其確有盜轉200萬元一事，惟經
    被告辯稱該等訊息係針對其於109年1月30日與原告之對話內
    容，並非專指系爭200萬元一事。綜觀當日兩造間所有LINE
    對話紀錄，被告當日傳訊內容曾多次指責原告，並陳稱將用
    法律方式向原告提告追討債務，是認被告所謂之「反省」、
    「我才會拿回我的錢」等話語，確有可能係指當日其向原告
    所稱兩造倘若離婚，其將動用法律方式向原告追討債務之情
    形，是認被告所傳訊之上開字句確有可能係針對兩造當日之
    對話內容，本院實無法僅據被告所傳上開字句，即逕認被告
    已承認原告所指控之一事。
　㈢又原告主張其從無備註習慣，此次轉帳竟有記載備註，應為
    被告盜轉所為云云，然轉帳是否於備註欄位中有所備註，並
    非僅為個人轉帳之習慣，亦可能係該筆轉帳具有重要性，或
    是須證明確有轉帳等原因，而為備註之行為，是無論原告自
    身轉帳是否有備註之習慣，均無法因此次轉帳有備註之情形
    ，而證明系爭轉帳款項確為被告拿取原告手機，透過原告帳
    戶所為之轉帳行為。又原告雖於109年1月28日曾打電話至台
    新銀行客服詢問由原告帳戶轉給被告帳戶之200萬元，為被
    告盜轉所致，應為如何處理，並偕同被告一同去警察局報案
    等情，已如上述，然此皆為原告個人所為之行為，本院實無
    法僅依原告之上開行為，即據此證明被告確有自行取用原告
    手機盜轉200萬元一事。準此，應認原告該部分主張無從證
    明，故該轉帳及備註部分即應認屬原告主動為之，且應認原
    告自承在轉帳200萬元予被告後，尚另積欠被告200萬元之債
    務未予清償，則被告受領原告轉帳200萬元部分，即係基於
    與原告間之債權債務清償關係而來，並非無法律上原因，故
    無不當得利之情形。
五、綜上所述，原告主張被告於其不知情且未同意之情形下，擅
    自使用其手機轉帳200萬元至被告帳戶，並依民法第179條不
    當得利之規定，向被告請求返還其中100萬元一事部分，應
    屬無理由，應予駁回。。
六、本件事證已臻明確，兩造其餘主張、陳述及所提證據，經本
    院審酌後，核與判決結果皆不生影響，爰不逐一論列，附此
    敘明。　　
七、據上論結，本件原告之訴為無理由，依民事訴訟法第78條，
    判決如主文。

中　　華　　民　　國　　111 　年　　4 　　月　　29　　日
                  民事第三庭  法　官　林靜梅
以上正本係照原本作成。
如對本判決上訴，須於判決送達後 20 日內向本院提出上訴狀。
如委任律師提起上訴者，應一併繳納上訴審裁判費。
中　　華　　民　　國　　111 　年　　4 　　月　　29　　日
                              書記官　劉寶霞